【裁判字號】    97,消債抗,156
【裁判日期】    971225
【裁判案由】    聲請更生程序
【裁判全文】
臺灣高雄地方法院民事裁定           97年度消債抗字第156號
抗  告  人  甲○○
非訟代理人  徐豐益律師
上列抗告人因聲請更生程序事件，對於中華民國97年7 月31日本
院97年度審消債更字第1067號裁定提起抗告，本院裁定如下：
    主  文
抗告駁回。
抗告程序費用新臺幣壹仟元由抗告人負擔。
    理  由
一、抗告意旨略以：抗告人因有不能清償債務之情事，曾於民國
    （下同）97年5 月19日向最大債權銀行華南商業銀行股份有
    限公司發函請求協商，並隨函檢附財團法人聯合徵信中心前
    置協商專用債權人清冊一份，已達消費者債務清理條例第15
    1 條第1 項、第3 項及同條例施行細則第43條第1 項所規定
    之請求協商之法定要件。上開最大債權銀行依上開條例之規
    定，應通知債權人及抗告人為清償債務之協商，惟該銀行收
    受抗告人之協商請求後，除未通知其他債權人參與協商，反
    要求抗告人補齊法律所未規定之文件後，始願意聯絡全體債
    權人為清償債務之協商，顯於法不合。原審法院雖於97年6
    月30日裁定抗告人應於該裁定送達14日內，備齊文件向最大
    債權金融機構申請前置協商，惟該銀行並未通知抗告人補齊
    文件，故原審以抗告人未曾向全體金融機構債權人完成前置
    協商而駁回抗告人之更生聲請，顯無理由，爰提起抗告，聲
    明：
    （一）原裁定廢棄。（二）本件更生聲請准予開始或命抗告
    人補正應補正之程序後，准予開始。
二、按「債務人對於金融機構因消費借貸、自用住宅借款、信用
    卡或現金卡契約而負債務，在聲請更生或清算前，應提出債
    權人清冊，以書面向最大債權金融機構請求協商債務清償方
    案並表明共同協商之意旨。」、「聲請更生或清算不合程式
    或不備其他要件者，法院應以裁定駁回之，但其情形可以補
    正者，法院應定期間先命補正」，消費者債務清理條例第
    151 條第1 項、第8 條分別定有明文。又上開條例第151 條
    第1項 所定協商前置程序，係以債務人受法院裁定開始更生
    或清算程序為債務清理之最後手段，而債務人對於金融機構
    因消費借貸、自用住宅借款、信用卡或現金卡契約而負債務
    ，其法律關係較單純明確，金融機構並訂有債務協商機制，
    如能協商成立，債務人或不須依消費者債務清理條例聲請更
    生或清算，可疏減法院負擔，有效分配司法資源之目的而設
    。又金融機構債權人為明瞭債務人之財產、收入、業務及信
    用狀況以進行協商，金融機構債權人於所定債務協商機制要
    求債務人應提供前置協商申請書、身分證正反面影本、前置
    協商申請人財產及收支狀況說明書、債權人清冊國稅局核發
    之近1 個月內財產資料清單及最近2 個年度之綜合所得資料
    清單、近3 個月之薪資證明文件、勞工保險卡等資料，誠屬
    必要。是倘債務人未提供上開資料致前置協商申請遭退件，
    尚難謂已符合消費者債務清理條例第151 條第1 項所定協商
    前置程序，自不得逕行聲請更生。
三、經查，本件抗告人雖於97年5 月19日發函予最大債權金融機
    構華南銀行股份有限公司申請協商，惟原審依職權電詢華南
    商業銀行股份有限公司協商結果，查知抗告人因未檢附前揭
    財產收入狀況等證明文件，致該行無從進行協商而予退件，
    此有原審審理單1 份在卷可查，足認抗告人未完成該條例15
    1 條第1 項所定之協商前置程序。原審因而於97年6 月30日
    裁定命抗告人收受裁定14日內補正上開文件，向最大債權銀
    行申請前置協商，該裁定並已於97年7 月7 日合法送達抗告
    人，有送達證書在卷足稽。然抗告人未補正，從而原審依上
    開條例第151 條第1 項之規定，駁回抗告人之聲請，於法尚
    無不合。抗告人雖以前詞置辯，然原審於97年6 月30日所為
    補正裁定，係命抗告人備齊文件向最大債權銀行聲請前置協
    商程序，並非命最大債權銀行應主動通知抗告人補齊文件進
    行協商，抗告人辯稱最大債權銀行未通知補正文件云云，係
    避責之詞，不足採信。又原審法院裁定駁回抗告人更生聲請
    於法並無不合，已如前述，抗告人指摘原審裁定違法不當，
    應予廢棄改判准予更生或再為補正裁定云云，為無理由，應
    予駁回。
四、結論：本件抗告為無理由，依消費者債務清理條例第15條，
    民事訴訟法第495 條之1 第1 項、第449 條第1 項、第95條
    、第78條，裁定如主文。
中    華    民    國    97    年    12    月    25    日
                    民事鳳山庭審判長法  官  楊富強
                                    法  官  林意芳
                                    法  官  吳文婷
上為正本係照原本作成。
本裁定不得抗告。
中    華    民    國    97    年    12    月    25    日
                                    書記官  林仕興


司法院資訊處製作；財團法人民間司法改革基金會備份。
